【裁判字號】    92,自,239
【裁判日期】    920507
【裁判案由】    詐欺
【裁判全文】
臺灣臺北地方法院刑事判決                          九十二年度自字第二三九號
    自  訴  人  乙○○○有限公司  設台北市○○街○段六六之四號五樓之三
    代  表  人  甲○○
    被      告  丙○○
右列被告因詐欺案件，經自訴人提起自訴，本院判決如左：
    主  文
丙○○無罪。
    理  由
一、自訴意旨略以：被告丙○○於民國八十五年六、七月間，至自訴人公司消費，事
    後開立本票三張共計新台幣（下同）八萬五千六百五十元交付，並保證兌現，使
    自訴人陷於錯誤而同意簽帳，詎屆期提示未獲付款，經派員催討被告丙○○竟失
    去蹤影。因認被告涉犯刑法第三百三十九條詐欺罪嫌云云。
二、按犯罪事實，應依證據認定之，無證據不得推定其犯罪事實；又不能證明被告犯
    罪者，應諭知無罪之判決。刑事訴訟法第一百五十四條、第三百零一條第一項分
    別定有明文。又認定不利於被告之事實，須依積極證據，苟積極證據不足為不利
    於被告事實認定時，即應為有利於被告之認定更不必有何有利之證據；而所謂「
    積極證據足以為不利被告事實之認定」係指據為訴訟上證明之全盤證據資料，在
    客觀上以達於通常一般之人均不致於有所懷疑，而得確信被告確曾犯罪之程度，
    若未達到此一程度，而有合理懷疑之存在時，即無從為有罪之認定。最高法院三
    十年上字第八一六號、七十六年台上字第四九八六號分別著有判例。另刑法第三
    百三十九條第一項詐欺罪之成立，以意圖為自己或第三人不法所有，以詐術使人
    將本人或第三人之物交付為要件，所謂以詐術使人交付，必須被詐欺人因其詐術
    而陷於錯誤，若其所用方法，不能認為詐術，亦不致使人陷於錯誤，即不構成該
    罪。最高法院四十七年台上字第一四四八號亦有判例可資參照。
三、訊據被告丙○○堅決否認有何詐欺犯行，辯稱：我在之前也有去乙○○○消費，
    開本票也有清償，金額都在一萬元左右的有二次。現金加刷卡有四到五次。八十
    五年六、七月間有去乙○○○消費，本票是我簽的，當時有能力還款，但後來因
    債務涉及地下錢莊逼債關係，不得已去桃園、新竹附近工作以便清償債務，不是
    我不願意還款。我今天有帶現金約五萬五千元，準備還給自訴人，我與自訴人已
    達成和解等語。自訴人指稱：我們當時一直找不到他，不知道被告是被逼債而避
    不見面，否則我們也不會告詐欺，對被告所言沒有意見等語。經查：被告丙○○
    先前已前往自訴人公司消費，且消費款項均已清償，並無積欠情事，業據被告供
    述如前，復為自訴代表人所不否認。次查：被告於八十五年六、七月間前往消費
    ，亦有簽發本票三張交付自訴人，其所簽發本票發票人亦為被告本名，並無不實
    情事，而被告丙○○於本票到期無法兌現係因事後被地下錢莊逼債躲至桃園、新
    竹等地工作所致，使自訴人產生誤會，而非於消費簽發本票時即有施用詐術及不
    法所有意圖，核與詐欺構成要件有間。又查：被告丙○○已清償欠款而與自訴人
    達成和解，有和解書附卷可稽，足證被告辯解，尚堪採信。被告並無施用詐術行
    為使自訴人陷於錯誤情事，核與詐欺罪構成要件不符。此外，復查無其他確切事
    證，足資證明被告確有詐欺犯行，既不能證明被告犯罪，自應為無罪之裁判。
四、依刑事訴訟法第三百四十三條、第三百零一條第一項，判決如主文。
中      華      民      國      九十二      年    五    月      七      日
                                臺灣台北地方法院刑事第九庭
                                              法  官  薛中興
右正本證明與原本無異。
如不服本判決，應於判決送達後十日內，向本院提出上訴狀（應抄附繕本）。告訴人
或被害人如對於本判決不服者，應具備理由請求檢察官上訴，其上訴期間之計算係以
檢察官收受判決正本之日期為準。
                                              書記官  王黎輝
中      華      民      國      九十二      年    五    月      七      日


司法院資訊處製作；財團法人民間司法改革基金會備份。
